【裁判字號】    97,台上,2319
【裁判日期】    971103
【裁判案由】    拆屋還地
【裁判全文】
最高法院民事裁定            九十七年度台上字第二三一九號
上  訴  人  祭祀公業陳振韶
                    號
法定代理人  乙○○
訴訟代理人  吳志祥律師
被 上訴 人  桃園縣中壢市公所
法定代理人  甲○○
上列當事人間請求拆屋還地事件，上訴人對於中華民國九十七年
八月十三日台灣高等法院第二審判決（九十六年度重上字第六一
五號），提起上訴，本院裁定如下：
    主  文
上訴駁回。
第三審訴訟費用由上訴人負擔。
    理  由
按上訴第三審法院，非以原判決違背法令為理由，不得為之。又
提起上訴，上訴狀內應記載上訴理由，其以民事訴訟法第四百六
十九條所定事由提起第三審上訴者，應於上訴狀內表明：原判決
所違背之法令及其具體內容、暨依訴訟資料合於該違背法令之具
體事實。其依同法第四百六十九條之一規定提起上訴者，並應具
體敘述為從事法之續造、確保裁判之一致性或其他所涉及之法律
見解具有原則上重要性之理由。同法第四百六十七條、第四百七
十條第二項分別定有明文。而依同法第四百六十八條規定，判決
不適用法規或適用不當者，為違背法令；依同法第四百六十九條
規定，判決有該條所列各款情形之一者，為當然違背法令。是當
事人提起第三審上訴，如合併以同法第四百六十九條及第四百六
十九條之一之事由為上訴理由時，其上訴狀或理由書應表明該判
決所違背之法令條項，或有關判例、解釋字號，或成文法以外之
習慣或法理等及其具體內容，暨係依何訴訟資料合於該違背法令
之具體事實，並具體敘述為從事法之續造、確保裁判之一致性或
其他所涉及之法律見解具有原則上重要性之理由。如未依上述方
法表明，或其所表明者與上開法條規定不合時，即難認為已合法
表明上訴理由，其上訴自非合法。本件上訴人對於原判決提起第
三審上訴，雖以該判決違背法令為由，惟核其上訴理由狀所載內
容，係就原審取捨證據、認定事實及解釋契約之職權行使所論斷
：上訴人前曾出具土地使用權同意書，同意被上訴人在系爭土地
上興建社區活動中心之建築物，為上訴人所自承，並有被上訴人
提出土地使用權同意書在卷可稽，上訴人於民國九十四年三月十
八日提出請求拆除仁美社區活動中心之申請書上亦記載，上揭土
地於六十年間無償提供被上訴人興建仁美社區活動中心，堪認兩
造就系爭土地成立使用借貸關係，且未約定使用借貸之期限，依
民法第四百七十條之規定，應依借貸之目的於使用完畢時返還。
而被上訴人於七十六年間在系爭土地上興建之「仁美社區活動中
心」，各樓層現尚供仁美里里民托兒及辦理康樂、聯誼活動之用
，業經原審勘驗屬實，尚難認被上訴人使用目的已完畢，則上訴
人依據民法第四百七十條及第七百六十七條規定，請求被上訴人
拆屋還地，為無理由，不應准許等情，指摘為不當，並就原審命
為辯論及已論斷者，泛言謂為違法，而非表明該判決所違背之法
令及其具體內容，暨依訴訟資料合於該違背法令之具體事實，更
未具體敘述為從事法之續造、確保裁判之一致性或其他所涉及之
法律見解具有原則上重要性之理由，難認其已合法表明上訴理由
。依首揭說明，應認其上訴為不合法。末查上訴人上訴主張訴外
人陳玉川非陳振韶祭祀公業管理人，其出具系爭土地使用權同意
書為無權處分。又六十年間陳玉川出借之面積僅止於舊館之範圍
云云，係提起第三審上訴始提出之新攻擊方法，依民事訴訟法第
四百七十六條第一項規定，本院不得審究。又依民事訴訟辯論主
義之原則，法院依職權調查證據，須以具備民事訴訟法第二百八
十八條之要件，始得行之，且屬於法院衡酌之職權，本件原審未
依職權訊問證人陳玉川，亦無違背法令可言，上訴意旨所指均非
合法之上訴理由，併予敘明。
據上論結，本件上訴為不合法。依民事訴訟法第四百八十一條、
第四百四十四條第一項、第九十五條、第七十八條，裁定如主文
。
中    華    民    國  九十七  年   十一   月    三    日
                      最高法院民事第六庭
                          審判長法官  朱  建  男
                                法官  顏  南  全
                                法官  林  大  洋
                                法官  沈  方  維
                                法官  袁  靜  文
      本件正本證明與原本無異
                                      書  記  官
中    華    民    國  九十七  年   十一   月   十三   日
                                                Ａ


司法院資訊處製作；財團法人民間司法改革基金會備份。
